【裁判字號】    95,交聲,25
【裁判日期】    950309
【裁判案由】    違反道路交通管理處罰條例聲明異議
【裁判全文】
臺灣雲林地方法院交通事件裁定          95年度交聲字第25號
移送機關    交通部公路總局嘉義區監理所雲林監理站
法定代理人  乙○○
異  議  人  甲○○
上列受處分人因違反道路交通管理處罰條例案件，對於雲林縣交
通事件裁決所民國（下同）94年4 月29日所為之處分（原處分案
號：雲監裁字72-KAC121146號），95年2 月16日提出聲明異議，
本院裁定如下：
    主  文
異議駁回。
    理  由
一、按道路交通管理處罰條例第87條第1 項規定：受處分人不服
    第8 條主管機關所為之處罰，得於接到裁決之翌日起15日內
    ，向管轄地方法院聲明異議。又按道路交通案件處理辦法第
    18條前段規定：交通法庭認聲明異議不合法律上之程式或其
    異議權已經喪失者，應以裁定駁回之。
二、本件交通裁決書係於94年5 月4 日送達於甲○○之住所「雲
    林縣麥寮鄉雷厝142 之11號」，由其父親林進發代收，有林
    進發之印文可證。異議人雖95年2 月16日提出異議狀稱：異
    議人於94年2 月2 日至3 月25日羈押於雲林看守所，94年5
    月27日至95年1 月13日在雲林第二監獄執行。該項裁決書是
    由異議人之越南籍妻子，拿異議人父親之印章代收，因異議
    人之妻子及父親均不識字，遲未將處分書轉交異議人，導致
    逾期未繳款，為此提出聲明異議。
三、經調閱異議人之前科紀錄表，異議人94年2 月3 日至94年3
    月25日確實被羈押於看守所，94年5 月27日至95年1 月13日
    確實因案於監獄執行。然94年5 月4 日送達時，當時異議人
    既然沒有被拘禁或執行，則依據異議人之住所送達是正確合
    法的。唯一問題在於，異議人得否因為其妻子或父親未轉交
    而主張送達不合法？
四、按行政程序法第72條第1 項前段規定：「送達，於應受送達
    人之住居所、事務所或營業所為之。」及同法第73條第一項
    規定：「於應送達處所不獲會晤應受送達人時，得將文書付
    與『有辨別事理能力之同居人』、受僱人或應送達處所之接
    收郵件人員。」此為行政程序上「補充送達」送達之規定。
    在民事訴訟法第136 條、第137 條也有相類似之規定。甚至
    世界各文明國家之訴訟法規都有此相同之制度。因為「住所
    」是自然人活動居住之重心，但自然人之活動範圍，並非固
    定於「住所」為限，現代社會每位國民都有外出工作、娛樂
    、活動等基本需求，而郵差送達文件都是在白天上班時間內
    為之，郵差白天送達書信時，收信人不在家，由家人代收，
    反而成為常態。若法律規定行政處分等公文書，必須由受處
    分人本人親收，反而是強人所難，違背社會常情，郵差將永
    無止境地疲於奔命，政府公務也將全部停擺。同樣的道理，
    一般私人間寄送掛號信件，也是以到達相對人可得支配範圍
    （由家人代收、或由郵差留下掛號文件招領單留於原地），
    即已發生效力（參照最高法院58年台上字第715 號判例意旨
    ），向來不必以「收件人本人親收」為必要。而異議人之父
    親林進發為41年次，現年僅54歲，正值壯年，且教育程度為
    小學畢業（有戶籍資料可證），並非不識字，自屬「有辨別
    事理能力」之人，由其代收本屬合法。因此本件裁決書送達
    已經發生效力，異議人之家人（父母、妻子、弟妹等），即
    應告知異議人。況且此時郵件此已進入私人生活領域範圍，
    交通裁決所無從干涉異議人家人是否告知、或未告知異議人
    。縱然「家人不予告知」，此種風險也不應由裁決所承擔，
    所以異議要旨認為自己未受父親、妻子告知，即欲否認交通
    裁決處分之效力，於法、於情、於理都難以成立。綜上所述
    ，本件異議不合法，應予駁回。
五、據上論斷，應依道路交通管理處罰條例第87條第2 項、道路
    交通案件處理辦法第18條前段裁定如主文。
中    華    民    國    95    年    3     月    9     日
                      交通法庭  法  官  葉明松
以上正本證明與原本無異
如不服本裁定應於送達後5 日內向本院提出抗告狀
                                書記官 顏錦清
中    華    民    國    95    年    3     月    10    日


司法院資訊處製作；財團法人民間司法改革基金會備份。
